臺灣臺中地方法院刑事判決
110年度簡上字第358號
上  訴  人  
即  被  告  劉晨萱



上列上訴人即被告因違反個人資料保護法等案件，不服中華民國
110年5月31日本院110年度中簡字第887號第一審簡易判決（聲請
簡易判決處刑書案號：110年度偵字第7535號），提起上訴，本
院管轄之第二審合議庭判決如下：
    主    文
原判決撤銷。
劉晨萱共同犯個人資料保護法第四十一條之非公務機關非法利用
個人資料罪，處有期徒刑貳月，如易科罰金，以新臺幣壹仟元折
算壹日。
    犯罪事實
一、劉晨萱係張易晉之前妻（2人於民國109年9月29日兩願離婚
    ），因使用張易晉名下申辦之0000000000號手機門號，發現
    該門號已經張易晉於109年9月14日0時18分許停話，竟意圖
    為自己不法之利益，基於非法利用個人資料之犯意，於109
    年9月14日凌晨2時6分許，在不詳處所，撥打台灣之星電信
    股份有限公司（下稱台灣之星公司）客服電話，向客服人員
    表示要將上開手機門號復話，因客服人員向其表示須該手機
    門號申請人本人提供其個人資料以供其核對，始能申請復話
    ，竟於同日凌晨3時27分許，與一名真實姓名年籍不詳之成
    年男子，共同基於非法利用個人資料及詐欺得利之犯意聯絡
    ，再撥打電話給台灣之星公司客服人員，而由該名男子冒充
    為張易晉本人與客服人員通話，向客服人員表示欲將上開手
    機門號復話，經客服人員要求提供張易晉之年籍資料以供核
    對時，再由該名男子將其自劉晨萱處得知之張易晉之出生年
    月日、通訊地址及國民身分證號碼等個人資料，提供給不知
    情之客服人員，以上開方式，對台灣之星公司客服人員施以
    詐術，致使該客服人員陷於錯誤，誤以為係張易晉本人申請
    復話，而將上開手機門號復話，劉晨萱因而獲得使用該門號
    通訊之不法利益，事後亦未繳納該門號之通訊費用，足以生
    損害於張易晉及台灣之星公司。嗣張易晉於109年10月13日1
    3時30分許，接獲台灣之星公司帳務組人員欲催繳上開手機
    門號停話之違約金，經查明後，始知該門號已申請復話，並
    報警循線查獲上情。
二、案經張易晉訴由臺中市政府警察局烏日分局報告臺灣臺中地
    方檢察署檢察官偵查起訴。
    理    由
壹、證據能力部分：
一、按被告以外之人（包括證人、鑑定人、告訴人、被害人及共
    同被告等）於審判外之陳述，雖不符刑事訴訟法第159條之1
    至之4等之規定，而經當事人於審判程序同意作為證據，法
    院審酌該言詞陳述或書面陳述作成時之情況，認為適當者，
    亦得為證據；當事人、代理人或辯護人於法院調查證據時，
    知有刑事訴訟法第159條第1項不得為證據之情形，而未於言
    詞辯論終結前聲明異議者，視為有前項之同意，同法第159
    條之5定有明文。查，被告劉晨萱對於本判決以下所引用被
    告以外之人於審判外之言詞及書面陳述之證據能力，於本院
    準備程序表示沒有意見，同意有證據能力，得做為本案證據
    使用（見本院簡上卷第55頁），且被告及檢察官於本院審理
    時對之亦表示無意見，未於言詞辯論終結前聲明異議，經本
    院審酌該等言詞及書面陳述之情況，並無不宜作為證據之情
    事，依法自均有證據能力。
二、又本院以下所引用之非供述證據，均與本件事實具有自然關
    聯性，且查無事證足認有違背法定程序或經偽造、變造所取
    得等證據排除之情事，復經本院依刑事訴訟法之規定，踐行
    調查程序，且被告及檢察官對此部分之證據能力亦均不爭執
    ，依同法第158條之4之反面解釋，認均有證據能力。
貳、實體部分：
一、上揭犯罪事實，業據被告於警詢、本院準備程序及審理時均
    坦承不諱（見偵卷第21頁至第23頁、本卷簡上卷第55頁、第
    98頁），核與證人即告訴人張易晉於警詢時證述（見偵卷第
    25頁至第33頁）之情節相符，並有台灣之星公司客服人員與
    被告對話錄音譯文、被告與告訴人母親之通訊軟體LINE對話
    紀錄截圖（見偵卷第35頁至第41頁、第43頁至第89頁）、台
    灣之星公司函覆資料（本院簡上卷第71頁）各1份在證可證
    。足認被告上開任意之自白，核與事實相符，堪予採信。是
    本件事證明確，被告上開犯行，洵堪認定，應依法論科。
二、核被告所為，係犯個人資料保護法第41條之非公務機關非法
    利用個人資料罪及刑法第339條第2項之詐欺得利罪。被告與
    真實姓名年籍不詳之成年男子就上開2罪，彼此間具犯意之
    聯絡及行為分擔，為共同正犯。又被告係以一行為而觸犯上
    開2罪名，為想像競合犯，應依刑法第55條前段，從一重之
    非公務機關非法利用個人資料罪處斷。
三、撤銷原判決之理由：
(一)上訴人即被告上訴意旨略以：被告已與告訴人達成和解，請
    求從輕量刑等語。
(二)原審以被告罪證明確，予以論罪科刑，固非無見。惟按刑罰
    之量定，固屬法院自由裁量之職權行使，惟刑事審判之量刑
    ，在於實現刑罰權之分配的正義，故法院對科刑判決之被告
    量刑，應符合罪刑相當原則，使罰當其罪，以契合人民之法
    律感情，此所以刑法第57條明定科刑時應審酌一切情狀，尤
    應注意該條所列各款情形，以為科刑輕重之標準；刑法第57
    條第10款規定「犯罪後之態度」為科刑輕重應審酌事項之一
    ，其就被告犯罪後悔悟之程度而言，包括被告行為後，有無
    與被害人和解、賠償損害，此並包括和解之努力在內；以及
    被告在刑事訴訟程序中，於緘默權保障下所為之任意供述，
    是否坦承犯行或為認罪之陳述（最高法院92年度台上字第32
    68號、104年度台上字第1916號判決意旨參照）。查，原審
    以被告雖於警詢中表示有與告訴人達成和解，然迄今未收受
    任何撤回告訴或表達宥怒等陳述意見之書狀，而採為量刑審
    酌之事由。惟被告於110年10月1日本院準備程序時，提出告
    訴人於110年9月13日所出具之和解書，表示其與被告已達成
    和解，願無條件原諒被告盜用其個資乙事，有和解書乙份在
    卷足憑（見本院簡上卷第59頁）。可見被告事後已與告訴人
    和解，並取得告訴人之諒解。是此一量刑之基礎事實已有變
    更，原審未及審酌上情，其量刑難謂允當，被告上訴請求從
    輕量刑，為有理由，自應由本院予以撤銷改判。
四、爰審酌被告行為時已年逾21歲，為一智慮成熟之成年人，且
    業經台灣之星公司客服人員告知須申請手機門號之本人始得
    申請復話，竟未取得告訴人之同意，透過真實姓名年籍不詳
    之成年男子冒用告訴人名義，共同非法利用告訴人之個資，
    就告訴人名下之手機門號，向該公司申請復話，所為實有不
    該。惟考量被告犯後於警詢、本院準備程序及審理時均坦承
    犯行，且事後亦與告訴人達成和解，並取得告訴人之諒解，
    犯罪後態度尚佳；又被告於本案前，並無因犯罪經法院判決
    判處罪刑確之前科紀錄，有臺灣高等法院被告前案紀錄表附
    卷可稽（見本院簡上卷第19頁至第20頁），其素行非劣，兼
    衡被告與告訴人係於109年9月29日兩願離婚，有被告之個人
    戶籍資料（完整姓名）查詢結果在卷可參（見本院中簡卷第
    13頁至第14頁），其與告訴人於案發時仍具婚姻關係，暨被
    告所自陳之智識程度及家庭經濟狀況（見本院簡上卷第99頁
    ），與被告犯罪之手段、動機、目的等一切情狀，量處如主
    文所示之刑，並諭知易科罰金之折算標。
據上論斷，應依刑事訴訟法第455條之1第3項、第369條第1項前
段、第364條、第299條第1項前段，個人資料保護法第41條、第2
0條第1項，刑法第339條第2項、第11條前段、第28條、第55條、
第41條第1項前段，刑法施行法第1條之1第1項，判決如主文。
本案經檢察官蔡雯娟聲請簡易判決處刑，檢察官劉世豪到庭執行
職務。
中　　華　　民　　國　　111  　年　　5  　月　　31 　 日
                  刑事第十一庭 審判長法  官  曹錫泓
                                     法　官  林依蓉
                                     法  官  蔡汎沂
以上正本證明與原本無異。
不得上訴。
                                     書記官  張雅如
中　　華　　民　　國　　111 　年　　5 　　月　　31　　日
附錄論罪科刑法條：
個人資料保護法第41條
意圖為自己或第三人不法之利益或損害他人之利益，而違反第6
條第1項、第15條、第16條、第19條、第20條第1項規定，或中央
目的事業主管機關依第21條限制國際傳輸之命令或處分，足生損
害於他人者，處5年以下有期徒刑，得併科新臺幣1百萬元以下罰
金。
刑法第339條
意圖為自己或第三人不法之所有，以詐術使人將本人或第三人之
物交付者，處 5 年以下有期徒刑、拘役或科或併科 50 萬元以
下罰金。
以前項方法得財產上不法之利益或使第三人得之者，亦同。
前二項之未遂犯罰之。